最高法院刑事判決　　　　　　九十六年度台上字第七二七二號
上　訴　人　甲○○
　　　　　　　　　　87號
上列上訴人因公共危險案件，不服台灣高等法院台南分院中華民
國九十五年八月十六日第二審判決（九十五年度交上訴字第五八
四號，起訴案號：台灣嘉義地方法院檢察署九十四年度偵字第三
八一二號），提起上訴，本院判決如下：
    主  文
上訴駁回。
    理  由
按刑事訴訟法第三百七十七條規定，上訴於第三審法院，非以判
決違背法令為理由，不得為之。是提起第三審上訴，應以原判決
違背法令為理由，係屬法定要件。如果上訴理由書狀並未依據卷
內訴訟資料，具體指摘原判決不適用何種法則或如何適用不當，
或所指摘原判決違法情事，顯與法律規定得為第三審上訴理由之
違法情形，不相適合時，均應認其上訴為違背法律上之程式，予
以駁回。本件上訴人甲○○上訴意旨略稱：（一）證人呂亞燕當
時機車位置是在雙黃線盡頭，在路中央，占用到轉彎車道，上訴
人為閃避呂亞燕，才會偏左轉到逆向車道，並非上訴人提前搶先
左轉，而現場為坡道後轉彎，路旁樹木參天，路燈為樹木遮住，
視距不良，且兩車僅是輕微擦過或未接觸，上訴人能否看到呂亞
燕人車倒地，非無疑問，且依上訴人之供詞，其主觀上未認知呂
亞燕已人車倒地，原判決未說明不採信之理由，判決理由不備。
（二）原判決就何人記下車號而查獲本案一節，事實之認定與理
由之說明並不相合，顯有矛盾之違法。且以現場光線、上訴人車
子顏色為深色，兩車距離，證人魏雅君能否看到上訴人車牌，非
無疑問。若有看到，何以不提供給警方？原審憑為論罪依據，自
違證據法則。（三）上訴人並未於現場停車，且有無停車與是否
明知肇事並無必然關係，並不適合犯罪事實之認定。況如上訴人
肇事，豈會繼續在現場停車達二十餘秒？而呂亞燕若人車倒地，
無法握煞車，煞車燈不會亮，所以上訴人判斷呂亞燕仍握緊煞車
桿，機車未倒地。另本件上訴人之量刑與罪責失衡，處罰顯然過
重云云。
惟查，原判決依憑上訴人之部分自白、證人呂亞燕、魏雅君、陳
義威之證言、道路交通事故現場圖、道路交通事故調查報告表(一)
、(二)各一份、道路交通事故照片十八張、模擬照片八張及財團法
人天主教聖馬爾定醫院診斷證明書一份等證據，資以認定上訴人
有原判決事實欄所記載駕駛動力交通工具肇事，致人受傷而逃逸
之事實，因而撤銷第一審關於上訴人駕駛動力交通工具肇事，致
人受傷而逃逸部分之科刑判決，改判論處上訴人駕駛動力交通工
具肇事，致人受傷而逃逸罪刑（過失傷害部分業據撤回告訴，並
經第一審判決公訴不受理確定），已詳述其所憑之證據及理由。
對於上訴人辯稱：伊沒有撞到人，當時伊感覺完全閃過，因為開
過去的時候沒有感覺撞到東西，且沒有擦撞的聲音，當時伊閃過
去是在對向車道，因要回伊車道，始看右邊之照後鏡，且伊當時
查看後照鏡的時候，因為燈光不明，沒有從後照鏡觀看到被害人
車輛的情況，伊看到機車的煞車燈亮著，所以就想說沒事而直接
開走，因為有倒地應該就沒有亮煞車燈，伊並不知道有撞到呂亞
燕，伊無肇事逃逸之故意云云，經綜合調查證據之結果，認不可
採，已分別在判決內詳予指駁並說明其理由。原判決所為論述，
核與卷證資料相符，從形式上觀察，並無違背法令之情形。按認
事採證、證據之取捨及證據證明力之判斷，俱屬事實審法院之職
權，苟無違背證據法則，自不能指為違法。原判決對於上訴人有
本件駕駛動力交通工具肇事，致人受傷而逃逸之犯行，已說明其
依憑之證據及理由，並無上訴意旨所指違背法令之情形。又（一
）第三審應以原判決所確認之事實為基礎，以審查原判決有無違
背法令，不涉及事實問題。原判決事實認定上訴人駕駛車牌號碼
5M－0980號自用小客車，沿嘉義市○○○○道路由南向北方向行
駛，途經該環潭道路與國立嘉義大學宿舍門前之環潭道路交岔口
彎道處左轉時，本應注意駕車行經彎道應減速慢行，作隨時停車
之準備，轉彎車應讓直行車先行，且左轉彎時，應行至交岔路口
中心處左轉，並不得占用來車道搶先左轉，而當時天氣晴，夜間
有照明，柏油路面乾燥無缺陷，無障礙物，並無不能注意之情事
，適有呂亞燕騎乘車牌號碼HEV－002號重機車附載魏雅君，沿環
潭道路由西向東直行而來，上訴人竟疏未注意，於行經上揭交岔
路口彎道時，未減速慢行，作隨時停車之準備，且未讓呂亞燕之
直行車先行，並於左轉彎時，未行至交岔路口中心處，即占用來
車道搶先貿然左轉，逆向行駛呂亞燕騎乘之車道，致其上揭車輛
右前車頭處擦撞呂亞燕右小腿腳踝處，呂亞燕因而人車倒地，受
有右足踝開放性傷口合併足踝扭挫傷之傷害。詎上訴人見呂亞燕
人車倒地，知悉其駕駛動力交通工具肇事已致人受傷，竟基於肇
事逃逸之犯意，未採取救護或其他必要措施，並向警察機關報告
，而駕車離開現場。因而就其肇事逃逸部分，論處其駕駛動力交
通工具肇事，致人受傷而逃逸罪，本院以原判決所確認之事實為
基礎，審查其適用法則並無違背法令，上訴人徒就原判決所確認
之事實，重為事實上之爭辯，主張其並未提前搶先左轉，現場為
坡道後轉彎，路旁樹木參天，路燈為樹木遮住，視距不良，且兩
車僅是輕微擦過或未接觸，上訴人不能看到呂亞燕人車倒地，主
觀上無逃逸之犯意云云，自非合法之上訴理由。而本案並非上訴
人出面自首，係現場路過之軍人提供車牌號碼而查獲等情，已據
陳義威證述甚詳（見第一審卷第七五頁），則原判決事實認定「
嗣經路人記下車號報警而循線查獲」，亦無不合。況究係路人或
魏雅君本人記下車號而查獲本案，亦顯然於判決結果無影響，自
亦不得為上訴第三審之理由。（二）目擊證人魏雅君於第一審證
稱：當時所乘坐之機車是在碰撞之後馬上倒地，而上訴人之汽車
於擦撞後，上訴人有停一下，所以伊才看到上訴人的車牌號碼，
但上訴人沒有下來就又開走了等語；其所為親眼目睹之證詞，並
無與常情或事實不符之處，原判決據此而為認定事實之依據，亦
不得遽指為違法。（三）量刑輕重係屬事實審法院得依職權自由
裁量之事項，苟已斟酌刑法第五十七條各款所列情狀而未逾法定
刑度，即不得遽指為違法。查原審於判決理由中已敘明量刑所審
酌之詳細情狀（見原判決第六頁第六至八行），顯已斟酌刑法第
五十七條各款所列情狀而未逾法定刑度，自不得遽指為違法。上
訴人上訴意旨所指各節，或為單純事實之爭執；或不影響全部犯
罪事實之認定而可認於原判決之主旨有影響；或原審已加審酌、
論斷，屬原審得本於職權裁量之事項，已於判決內詳述其認事採
證及證據取捨、判斷之理由，為其職權之適法行使，並無違背證
據法則之情形，或事證已臻明確並無再為調查必要之裁量事項，
亦無上訴意旨所指違背法令之情形；上訴人徒憑己意任意指摘原
判決違背法令，核與法律規定得為第三審上訴理由之違法情形，
均不相適合，應認其上訴違背法律上之程式，予以駁回。
據上論結，應依刑事訴訟法第三百九十五條前段，判決如主文。
中　　華　　民　　國　九十六　年　 十二 　月　 二十 　日
                      最高法院刑事第四庭
                          審判長法官  莊　登　照
                                法官  黃　一　鑫
                                法官  林　秀　夫
                                法官  徐　昌　錦
                                法官  許　錦　印
      本件正本證明與原本無異
                                      書  記  官
中　　華　　民　　國　九十六　年　 十二 　月　二十八　日
                                                      Ｑ
